臺灣基隆地方法院刑事判決　
111年度訴字第354號
公  訴  人  臺灣基隆地方檢察署檢察官
被      告  張智富



上列被告因毒品危害防制條例案件，經檢察官提起公訴（111年
度毒偵字第1123號、第1136號），被告於準備程序進行中就被訴
事實為有罪之陳述，經本院合議庭裁定改由受命法官獨任以簡式
審判程序審理，茲判決如下：
    主    文
甲○○犯如附表一所示之罪，各處如附表一主文欄所示之刑（含主
刑及沒收）。附表一編號二、三、四部分之有期徒刑，應執行有
期徒刑柒月，如易科罰金，以新臺幣壹仟元折算壹日。
    犯罪事實及理由
壹、犯罪事實
一、甲○○前因施用毒品案件，經本院裁定送觀察勒戒（詳後述）
    。詎其不知戒慎，猶於觀察勒戒執行完畢後3年內，分別為
    下列行為：
　㈠基於施用第一級毒品海洛因之犯意，於民國111年5月16日或1
    7日某時，在某處所，以將海洛因置入其所有之注射針筒稀
    釋後注射之方式，施用海洛因1次，用畢旋將針筒丟棄。
　㈡復基於施用第二級毒品甲基安非他命之犯意，於上述㈠施用海
    洛因後之同日某時，在上開地點，以將甲基安非他命置於玻
    璃球內以火燒烤產生煙霧而吸食之方式，施用甲基安非他命
    1次。
  ㈢又基於施用第二級毒品甲基安非他命之犯意，於111年7月11
    日下午10時許，在基隆市○○區○○○路000巷000號居處附近，
    以將甲基安非他命置入玻璃球內燒烤並吸食其煙霧之方式，
    施用甲基安非他命1次。
　㈣另基於施用第一級毒品海洛因之犯意，於111年7月12日下午2
    時許，在上址居處附近某處，以將海洛因置入其所有之注射
    針筒稀釋後注射之方式，施用海洛因1次。
二、上開㈠、㈡所示部分，因其為毒品調驗人口，經通知到場，為
    警經其同意採集尿液送驗，結果呈甲基安非他命、嗎啡及可
    待因陽性反應。上開㈢、㈣部分，係於111年7月13日下午2時3
    0分許，在基隆市○○區○○○路000巷00號旁，因甲○○行止異常
    ，為巡邏員警盤查，甲○○在未被有偵查犯罪職權之機關或公
    務員發覺其上開㈢、㈣施用第一級、第二級毒品之犯行前，主
    動向員警供承有該次施用第一級、第二級毒品之事實，並交
    付如附表二所示物品，自首而接受裁判。且為警經其同意採
    集尿液送驗，結果呈安非他命、甲基安非他命、嗎啡及可待
    因陽性反應，而查悉上情。
貳、證據
一、被告甲○○警詢、偵查及本院審理中自白。
二、犯罪事實㈠、㈡部分另有：基隆市警察局第四分局採驗尿液通
    知書、應受尿液採驗人尿液檢體採集送驗紀錄、台灣尖端先
    進生技醫藥股份有限公司於111年5月31日出具之濫用藥物檢
    驗報告。
三、犯罪事實㈢、㈣部分另有：基隆市警察局第四分局偵辦毒品案
    件尿液檢體對照表、扣押筆錄、扣押物品目錄表、扣押物品
    收據、查獲涉嫌毒品危害防制條例毒品初步鑑驗報告書、扣
    案物照片、查獲施用（持有）毒品案件經過情形紀錄表、
　　台灣尖端先進生技醫藥股份有限公司於111年8月2日出具之
    濫用藥物檢驗報告、基隆市警察局第四分局111年8月12日基
    警四分偵字第1110411519號函檢送之台灣尖端先進生技醫藥
    股份有限公司毒品原物鑑定實驗室毒品證物鑑定分析報告及
    基隆市警察局第四分局111年11月4日基警四分偵字第111042
    3850號函檢送之職務報告等件在卷可佐。
四、又被告前因施用毒品案件，經本院以109年度毒聲字第206號
    裁定送觀察勒戒，於110年4月1日執行完畢釋放出所，經臺
    灣基隆地方檢察署檢察官以109年度毒偵字第906號、第1620
    號為不起訴處分確定等情，有臺灣高等法院被告前案紀錄表
    在卷可按。是被告於觀察勒戒執行完畢釋放後，於3年內再
    犯施用毒品之犯行，應依法追訴處罰。綜上，本案事證明確
    ，被告犯行洵堪認定，各應予依法論科。　　
參、論罪科刑
一、按海洛因、甲基安非他命係毒品危害防制條例第2條第2項第
    1款、第2款所明定之第一級、第二級毒品，不得非法持有、
    施用。核被告所為各如附表一論罪科刑法條欄所示各罪。其
    為供己施用之目的而持有海洛因及甲基安非他命之低度行為
    ，應各為施用之高度行為所吸收，均不另論罪。又被告所為
    上開各罪間，犯意各別，行為互殊，核無實質上一罪或裁判
    上一罪之關係，為實質上數罪關係，應予分論併罰。
二、另按被告構成累犯之事實及應加重其刑之事項，均應由檢察
    官主張並具體指出證明之方法後，經法院踐行調查、辯論程
    序，方得作為論以累犯及是否加重其刑之裁判基礎（最高法
    院110年度臺上大字第5660號刑事裁定意旨參照）。查被告
    前因施用毒品案件，經本院以109年度基簡字第891號判決，
    判處有期徒刑6月、3月，定應執行有期徒刑8月確定；復因
    妨害公務案件，經臺灣臺北地方法院以110年度審訴字第76
    號判決，判處有期徒刑2月確定，上開案件所宣示之有期徒
    刑，經臺灣臺北地方法院以110年度聲字第944號裁定定應執
    行有期徒刑9月確定，於110年11月24日執行完畢等情，業據
    檢察官於本院審理中指明在案，被告對此亦不爭執（參本院
    審判筆錄第4頁），並有臺灣高等法院被告前案紀錄表在卷
    可按（本院卷第25-26頁、第28-29頁），被告於上開有期徒
    刑執行完畢後，5年以內故意再犯本案有期徒刑以上之各罪
    ，符合刑法第47條第1項累犯規定；本院斟酌被告前有多次
    違反毒品危害防制條例案件經科刑執行之紀錄，並審酌本案
    犯罪情節，認為本案不因累犯之加重致被告所受刑罰有超過
    其所應負擔罪責，及使其人身自由受過苛侵害之情形，適用
    累犯加重之規定，核無司法院大法官釋字第775號解釋意旨
    所稱不符合罪刑相當原則之情形，是依刑法第47條第1項之
    規定，各加重其刑（參酌最高法院110年度臺上大字第5660
    號裁定意旨：即使法院論以累犯，無論有無加重其刑，判決
    主文均無庸為累犯之諭知）。
三、被告如犯罪事實㈢、㈣之犯行，係因其於111年7月13日下午2
    時30分許，在基隆市○○區○○○路000巷00號旁，因被告行止異
    常，為巡邏員警盤查而查獲，並主動交付如附表二所示不明
    粉末2包，其係在有偵查犯罪職權之機關或公務員發覺其上
    開㈢㈣施用毒品犯行前，主動向承辦檢警供承有上述施用第一
    級、第二級毒品之事實，此有刑事案件報告書、被告警詢筆
    錄、偵查中訊問筆錄及基隆市警察局第四分局111年11月4日
    基警四分偵字第1110423850號函檢送之職務報告等件在卷可
    佐。是被告上開犯行，各依刑法第62條前段，均減輕其刑，
    此部分並依法均先加後減之。
四、爰審酌被告自陳：高中肄業之智識程度，離婚，育有1名未
    成年子女，由其前妻扶養，其前曾從事貨車司機，月薪約新
    台幣6、7萬餘元，目前待業中等家庭生活經濟狀況；其前已
    因觀察勒戒執行完畢而經不起訴處分，業受毒品危害防制條
    例對施用毒品人之寬典，竟仍一再施用，不知戒除毒癮，而
    施用毒品本質上為戕害自我身心健康之行為，尚未直接危害
    他人及社會，且該犯罪類型於生理及心理上具有特殊之成癮
    性；兼衡其施用之情節及坦承施用毒品之犯後態度等一切情
    狀，核情量處如主文所示之刑。附表一編號二至四部分，並
    斟酌被告該部分所犯各罪之刑期總和，其犯罪次數及各次犯
    行犯罪時間各節，定其應執行之刑，並均諭知易科罰金之折
    算標準。　　
肆、沒收
一、扣案附表二所示海洛因2包（驗餘淨重分別為0.045公克、0.
    033公克，詳附表二所示），經送台灣尖端先進生技醫藥股
    份有限公司鑑驗結果，均含有第一級毒品海洛因成分乙情，
    此有該公司毒品原物鑑定實驗室毒品證物鑑定分析報告在卷
    可稽（參111年度毒偵字第1123號卷第121頁、第123頁）。
    是上開第一級毒品海洛因，除因鑑定用罄而不復存在之部分
    外，應依毒品危害防制條例第18條第1項前段規定，於該次
    項下宣告沒收銷燬之。又包裝袋部分，因該包裝袋均已附著
    毒品海洛因，衡情二者間已無從析離，或析離所需費用與該
    等物品之客觀價值顯不相當，自應整體視之為海洛因，不問
    是否屬於被告所有，均應依毒品危害防制條例第18條第1項
    前段規定，宣告沒收銷燬之。
二、至於供被告施用第一級毒品、第二級毒品之針筒、玻璃球吸
    食器，該物縱為被告所有，惟並未扣案，且無從證明該物仍
    然存在，而該等物品非屬違禁物或本院應義務沒收之物，其
    價值不高且取得甚易，不具刑法上之重要性，如予沒收或追
    徵，徒增執行程序之勞費，爰不予宣告沒收。
伍、依刑事訴訟法第273條之1第1項、第299條第1項前段、第310
    條之2、第454條第1項、第450條第1項，毒品危害防制條例
    第10條第1項、第2項、第18條第1項前段，刑法第11條、第4
    7條第1項、第62條前段、第51條第5款、第41條第1項前段、
    第8項，判決如主文。
陸、如不服本判決，得自收受送達之日起20日內，以書狀敘明理
    由，向本院提出上訴（須附繕本），上訴於臺灣高等法院。
本案經檢察官劉星汝提起公訴，檢察官陳虹如到庭執行職務。
中　　華　　民　　國　　111 　年　　11　　月　　25　　日
                    刑事第四庭  法  官  呂美玲
以上正本證明與原本無異。
如不服本判決應於收受送達後20日內向本院提出上訴書狀，並應
敘述具體理由；其未敘述上訴理由者，應於上訴期間屆滿後20日
內向本院補提理由書（均須按他造當事人之人數附繕）「切勿逕
送上級法院」。
中　　華　　民　　國　　111 　年　　11　　月　　25　　日
                                書記官　洪福基
論罪科刑附錄法條：
毒品危害防制條例第10條
施用第一級毒品者，處6月以上5年以下有期徒刑。
施用第二級毒品者，處3年以下有期徒刑。

附表一：（主文）
編號 犯罪事實 論罪科刑法條 主文     罪刑 沒收 一 犯罪事實㈠於111年5月16日或17日施用海洛因部分 毒品危害防制條例第10條第1項施用第一級毒品罪。 甲○○施用第一級毒品，處有期徒刑柒月。 無。 二 犯罪事實㈡於111年5月16日或17日施用甲基安非他命部分 毒品危害防制條例第10條第2項施用第二級毒品罪。 甲○○施用第二級毒品，處有期徒刑肆月，如易科罰金，以新臺幣壹仟元折算壹日。 無。 
三 犯罪事實㈢於111年7月11日施用甲基安非他命部分 毒品危害防制條例第10條第2項施用第二級毒品罪。 甲○○施用第二級毒品，處有期徒刑貳月，如易科罰金，以新臺幣壹仟元折算壹日。 無。 四 犯罪事實㈣於111年7月12日施用海洛因部分 毒品危害防制條例第10條第1項施用第一級毒品罪。 甲○○施用第一級毒品，處有期徒刑伍月，如易科罰金，以新臺幣壹仟元折算壹日。 扣案如附表二所示之物均沒收銷燬之。 


附表二：（扣案物）
編號 扣押物品名稱及數量 １ 海洛因2包。  鑑定結果： 一、送驗白色粉末1包，定性檢驗結果檢出第一級毒品海洛因成分，驗餘淨重0.045公克（送驗淨重0.048公克，使用0.003公克）。 二、送驗白色粉末1包，定性檢驗結果檢出第一級毒品海洛因成分，驗餘淨重0.033公克（送驗淨重0.034公克，使用0.001公克）。 備註：參見基隆市警察局第四分局扣押筆錄、扣押物品目錄表及台灣尖端先進生技醫藥股份有限公司毒品原物鑑定實驗室毒品證物鑑定分析報告（111年度毒偵字第1123號卷第33-37頁、第121頁、第123頁）。